【裁判字號】    98,訴,234
【裁判日期】    980206
【裁判案由】    毒品危害防制條例等
【裁判全文】
臺灣臺中地方法院刑事判決               98年度訴字第234號
公  訴  人  臺灣臺中地方法院檢察署檢察官
被      告  丙○○
                    （另案在臺灣臺中監獄執行中）
上列被告因違反毒品危害防制條例等案件，經檢察官提起公訴（
97年度偵字第28280 號、97年度毒偵字第5940號），被告於準備
程序中為有罪陳述，經本院合議庭裁定由受命法官依簡式審判程
序獨任審理，判決如下：
    主    文
丙○○施用第一級毒品，累犯，處有期徒刑拾月；又竊盜，累犯
，處有期徒刑伍月。應執行有期徒刑壹年壹月。
    犯罪事實
一、丙○○於民國85年間因違反麻醉藥品管理條例、肅清煙毒條
    例等案件，經臺灣高等法院臺中分院及本院分別判處有期徒
    刑5 年4 月、3 年2 月、10月確定，嗣經定應執行刑為有期
    徒刑9 年確定，於86年3 月4 日入監執行，於90年4 月17日
    縮短刑期假釋出監，因另案遭撤銷假釋執行殘刑4 年6 日，
    於95年12月20日縮短刑期執行完畢出監。又因施用毒品案件
    ，經本院以91年度毒聲字第21號裁定送觀察、勒戒後，因認
    有繼續施用毒品之傾向，再經本院以91年度毒聲字第366 號
    裁定令入戒治處所施以強制戒治，於92年1 月31日強制戒治
    執行完畢出監，並經臺灣臺中地方法院檢察署檢察官於92年
    2 月21日以92年度戒毒偵字第108 號為不起訴處分確定；又
    於5 年內之96年間，復因施用毒品案件，經本院以96年度訴
    字第3178號判決判處有期徒刑10月確定。詎其仍不知悔改，
    明知海洛因係屬毒品危害防制條例第2 條第2 項第1 款所定
    之第一級毒品，不得持有、施用，竟於前開強制戒治執行完
    畢後，5 年內再犯施用毒品之罪，經本院以上開判決判處有
    罪確定後，復基於施用海洛因之犯意，於97年10月29日晚間
    7 時許，在苗栗縣苑裡鎮蕉埔里45號祖父住處內，以將海洛
    因摻入注射針筒內注射身體之方式施用海洛因1 次，嗣於97
    年10月30日晚間8 時30許，在臺中縣清水鎮○○路447 號前
    ，因形跡可疑為警盤查而查獲，再經警徵得其同意採集尿液
    送驗，結果呈嗎啡陽性反應，而查悉上情。
二、丙○○另於97年10月（起訴書誤載為11月）15日上午7 時許
    ，在臺中縣大甲鎮○○路722 號前，見乙○○所有之車牌號
    碼OMR-019 號重型機車停放該處，無人看守認有機可乘，竟
    意圖為自己不法之所有，持其母親所有之機車鑰匙發動電門
    而下手竊取該機車（價值新臺幣20,000元），得手後供己作
    為代步之用。嗣於同日上午8 時50分許，丙○○騎乘上開機
    車，行經臺中縣沙鹿鎮○○路與天池街口，與林昶鑫所駕駛
    車牌號碼5R-8822 號自小客車發生碰撞，經警到場處理而循
    線查獲。
三、案經臺中縣警察局清水分局報請臺灣臺中地方法院檢察署檢
    察官偵查起訴。
    理    由
一、本件被告丙○○所犯係死刑、無期徒刑、最輕本刑為3 年以
    上有期徒刑以外之罪，其於準備程序中就被訴事實為有罪之
    陳述，經受命法官告知簡式審判程序之旨，並聽取公訴人及
    被告之意見後，本院合議庭認為適宜由受命法官獨任進行簡
    式審判程序，依刑事訴訟法第273 條之1 第1 項規定，裁定
    由受命法官獨任進行審判程序，合先敘明。
二、上開犯罪事實，業據被告丙○○於偵查中及本院準備、審理
    時坦承不諱，且被告為警查獲後所採集之尿液經送請中山醫
    學大學附設醫院檢驗科藥物檢測中心檢驗結果，呈嗎啡反應
    ，有該中心97年11月13日尿液檢驗報告及臺中縣警察局清水
    分局委託鑑驗尿液代號與真實姓名對照表各1 紙附卷可稽（
    見警(一)卷第5 頁、第6 頁）；另被告自白竊取被害人乙○○
    上開機車之事實，核與證人即被害人乙○○、證人林昶鑫分
    別於警詢、偵查中之證述相符，復有臺中縣警察局車輛協尋
    電腦輸入單、臺中縣警察局車輛尋獲電腦輸入單、乙○○書
    立之贓物認領保管單、車籍查詢- 基本資料詳細畫面、道路
    交通事故現場圖各1 紙及照片6 張附卷可稽。是被告上開自
    白核與事實相符，均應堪採信。本案事證明確，被告施用第
    一級毒品海洛因及竊盜之犯行，均洵堪認定，自應依法論科
    。
三、按毒品危害防制條例前於92年7 月9 日修正公布，自93年1
    月9 日施行，觀之該條例第20條、第23條之立法理由，修正
    後毒品危害防制條例就施用毒品者，只於「初犯」及「5 年
    後再犯」二種情形，有其追訴條件之限制，即須於初犯經觀
    察、勒戒或強制戒治釋放後，5 年內均無施用毒品之行為，
    始能認其前所實施之觀察、勒戒或強制戒治已足遮斷毒癮，
    而得於5 年後再犯時，再予適用初犯之規定，重行觀察、勒
    戒等程序。倘5 年內已經再犯，被依法追訴處罰，縱其第3
    次（或第3 次以上）施用毒品之時間在初犯釋放5 年以後，
    即與「5 年後再犯」之情形有別，且因已於「5 年內再犯」
    ，顯見其再犯率甚高，原實施觀察、勒戒或強制戒治，已無
    法收其實效，而無5 年戒斷期之存在，自無再經觀察、勒戒
    及強制戒治之必要，應得逕行追訴處罰（最高法院95年5 月
    9 日95年度第7 次刑事庭會議決議參照）。經查：本件被告
    前因施用毒品案件，經本院以91年度毒聲字第21號裁定送觀
    察、勒戒後，因認有繼續施用毒品之傾向，再經本院以91年
    度毒聲字第366 號裁定令入戒治處所施以強制戒治，於92年
    1 月31日強制戒治執行完畢出監，並經臺灣臺中地方法院檢
    察署檢察官於92年2 月21日以92年度戒毒偵字第108 號為不
    起訴處分確定；又於5 年內之96年間，復因施用毒品案件，
    經本院以96年度訴字第3178號判決判處有期徒刑10月確定等
    情，有臺灣臺中地方法院檢察署刑案資料查註紀錄表、全國
    施用毒品案件紀錄表及臺灣高等法院被告前案紀錄表各1 份
    在卷可憑，是依上開說明，被告於前述強制戒治執行完畢釋
    放後5 年內，再犯施用毒品罪，經法院判決有罪確定後，復
    犯本件施用毒品之犯行，本件犯行距前揭強制戒治執行完畢
    釋放後雖逾5 年，惟核與毒品危害防制條例第20條第3 項所
    定「5 年後再犯」之立法意旨不符，揆諸上開說明，仍應予
    追訴、處罰。
四、核被告丙○○所為，係犯毒品危害防制條例第10條第1 項之
    施用第一級毒品海洛因罪及刑法第320 條第1 項之竊盜罪。
    其持有第一級毒品海洛因之低度行為，為施用第一級毒品海
    洛因之高度行為所吸收，不另論罪。又被告所犯施用第一級
    毒品海洛因及竊盜之犯行，犯意各別，行為互殊，應予分論
    併罰。再被告於85年間因違反麻醉藥品管理條例、肅清煙毒
    條例等案件，經臺灣高等法院臺中分院及本院分別判處有期
    徒刑5 年4 月、3 年2 月、10月確定，嗣經定應執行刑為有
    期徒刑9 年確定，於86年3 月4 日入監執行，於90年4 月17
    日縮短刑期假釋出監，因另案遭撤銷假釋執行殘刑4 年6 日
    ，於95年12月20日縮短刑期執行完畢出監乙節，有臺灣高等
    法院被告前案紀錄表1 份在卷可憑，其受有期徒刑執行完畢
    後，5 年以內故意再犯本件有期徒刑以上之上開2 罪，皆為
    累犯，均應依刑法第47條第1 項之規定，加重其刑。爰審酌
    被告經觀察、勒戒及強制戒治程序，再經法院判處罪刑並執
    行完畢後，仍未能徹底戒絕毒品，再犯本件施用第一級毒品
    犯行，足見其戒絕毒癮之意志不堅，未能體悟施用毒品對自
    己、家人造成之傷害及社會之負擔，且不以正當方法取得所
    需之財物，竟為圖得私利而下手行竊，破壞他人對財產權之
    支配，所為實屬不該，惟念其犯後尚知坦承犯行，態度良好
    ，及施用毒品乃戕害自身健康，尚未直接危害他人，反社會
    性不高，而所竊取之機車已由被害人領回，被害人所受之損
    害已有輕減等一切情狀，分別量處如主文所示之刑，並定其
    應執行刑，以資懲儆。至於扣案之機車鑰匙，雖係供本件竊
    盜所用之物，然據被告於偵查中及本院審理時供稱為其母親
    所有，既非被告所有之物，自無從併予宣告沒收，附此敘明
    。
據上論斷，應依刑事訴訟法第273 條之1 第1 項、第299 條第1
項前段，毒品危害防制條例第10條第1 項，刑法第11條前段、第
320 條第1 項、第47條第1 項、第51條第5 款，刑法施行法第1
條之1 ，判決如主文。
本案經檢察官甲○○到庭執行職務。
中    華    民    國    98    年    2     月    6     日
                  刑事第十六庭  法  官  陳玉聰
以上正本證明與原本無異。
如不服本判決，應於收受送達後10日內向本院提出上訴書狀（應
敘述具體理由並附繕本）。
上訴書狀如未敘述理由，應於上訴期間屆滿後20日內補提理由書
於本院。
                                書記官  王崑煜
中    華    民    國    98    年    2     月    6     日
附錄本判決論罪科刑之法條：
毒品危害防制條例第10條第1項
施用第一級毒品者，處6月以上5年以下有期徒刑。
刑法第320條第1項
意圖為自己或第三人不法之所有，而竊取他人之動產者，為竊盜
罪，處5年以下有期徒刑、拘役或5百元以下罰金。


司法院資訊處製作；財團法人民間司法改革基金會備份。
